臺灣高等法院高雄分院刑事判決　　　　100年度上易字第817號
上　訴　人
即　被　告　蔡慶周
　　　　　　蔡仁偉
共　　　同
選任辯護人　王伊忱律師
　　　　　　陳景裕律師
　　　　　　鄭方穎律師
上列上訴人因傷害等案件，不服臺灣高雄地方法院98年度易字第
965 號中華民國99年8 月23日第一審判決（起訴案號：臺灣高雄
地方法院檢察署98年度偵字第6260號），提起上訴，本院判決如
下：
    主  文
原判決撤銷。
蔡慶周共同犯毀損他人物品罪，處有期徒刑參月，如易科罰金，
以新臺幣壹仟元折算壹日。又共同犯傷害罪，處有期徒刑陸月，
如易科罰金，以新臺幣壹仟元折算壹日。應執行有期徒刑捌月，
如易科罰金，以新臺幣壹仟元折算壹日。
蔡仁偉共同犯毀損他人物品罪，處有期徒刑貳月，如易科罰金，
以新臺幣壹仟元折算壹日。又共同犯傷害罪，處有期徒刑貳月，
如易科罰金，以新臺幣壹仟元折算壹日。應執行有期徒刑參月，
如易科罰金，以新臺幣壹仟元折算壹日。
    事  實
一、蔡慶周因對陳盈妃心生愛慕，於民國97年5 月21日上午零時
    許，至高雄市苓雅區○○○路282 巷93號陳盈妃住處欲尋訪
    陳盈妃，詎在門外透過大門玻璃見陳盈妃與倪漢章同坐在屋
    內談話，蔡慶周一時心生不滿，遂以其使用之0000000000號
    行動電話撥打其子蔡仁偉使用之0000000000號行動電話，指
    示蔡仁偉亦至陳盈妃住處，同日上午零時36分許，蔡仁偉到
    達陳盈妃住處後，蔡慶周與蔡仁偉即共同基於毀損他人物品
    、侵入住宅及傷害之犯意聯絡，推由蔡慶周持警棍1 枝敲破
    陳盈妃住處大門玻璃後，2 人未經陳盈妃許可即擅自進入陳
    盈妃屋內，蔡慶周續持警棍毆打陳盈妃之頭部，致腦近頭頂
    處有3 公分撕裂傷，倪漢章見狀即上前與蔡慶周扭打（倪漢
    章未提出告訴，倪漢章傷害部分則據原審另案判處罪刑確定
    ），蔡仁偉亦手持安全帽共同毆打倪漢章成傷（倪漢章未提
    出告訴），其後，倪漢章將蔡慶周推出屋外，陳盈妃亦隨同
    至屋外，蔡慶周復趁機與陳盈妃拉扯，陳盈妃並遭蔡慶周強
    拉頭髮而跌倒，造成陳盈妃受有右上臂10×10公分瘀傷、左
    上臂10×10公分瘀傷、右手手指1 ×1 公分擦傷、右手手肘
    二處2 公分撕裂傷、右腳腳底4 公分撕裂傷等傷害。嗣於同
    日上午零時43分許，高雄市政府警察局苓雅分局福德派出所
    警員據報到場制止，陳盈妃始分別由倪漢章陪同就醫。
二、案經陳盈妃訴由臺灣高雄地方法院檢察署檢察官偵查起訴。
    理  由
一、訊據上訴人即被告（下稱被告）蔡慶周、蔡仁偉否認有毀損
    他人物品、無故侵入住宅及傷害之犯行，被告蔡慶周辯稱其
    係與漢章扭打之際，不慎推倒陳盈妃及打破大門玻璃，其並
    未持警棍打破被害人陳盈妃住處大門玻璃及毆打陳盈妃等語
    ，被告蔡仁偉辯稱其接獲父親蔡慶周之電話而至陳盈妃住處
    時，即見父親蔡慶周與倪漢章在屋外扭打，其並無打破大門
    玻璃進入陳盈妃住處，亦未毆打陳盈妃等語。
二、經查：
    (一)被告蔡慶周、蔡仁偉於97年5 月21日上午零時36分許，共
      同以警棍毀損被害人陳盈妃住處大門玻璃及無故侵入被害
      人陳盈妃住宅，被告蔡慶周復持警棍毆打及以手拉扯被害
      人陳盈妃，致被害人陳盈妃受傷等事實，業據證人即被害
      人陳盈妃及證人倪漢章分別於偵查、原審審理中均結證明
      確（見偵查卷1 第12－15頁、偵查卷2 第12－13頁、原審
      易字卷第62－78頁），且證人江劉昭瑩於偵查及原審審理
      中亦結證稱見被告蔡慶周、蔡仁偉共同至被害人陳盈妃住
      處，其中一人持白白棍子打破大門玻璃後進入被害人陳盈
      妃住處等語（見偵查卷1 第14頁、偵查卷2 第11－12頁、
      原審易字卷第79－81頁），彼此互核相符；並有被害人陳
      盈妃之國軍高雄總醫院附設民眾診療服務處驗傷診斷書、
      現場照片、鐵棍照片及高雄市政府警察局指揮中心受理11
      0 報案紀錄單附卷可稽（見偵查卷1 第5 －9 、19頁），
      復有鐵棍1 枝扣案可佐。
    (二)被告蔡仁偉固辯稱其接獲父親蔡慶周之電話而至陳盈妃住
      處時，即見父親蔡慶周與倪漢章在屋外扭打，其並無打破
      大門玻璃進入陳盈妃住處等語；又被告蔡仁偉辯護人辯護
      稱依被告蔡仁偉使用之0000000000號行動電話通聯紀錄所
      示（見偵查卷1 第34頁），97年5 月21日上午零時26分許
      及同日上午零時50分許，被告蔡慶周使用之0000000000號
      行動電話各有撥打被告蔡仁偉使用之0000000000號行動電
      話，足見被告蔡仁偉於97年5 月21日上午零時50分許尚未
      到達被害人陳盈妃住處，而依高雄市政府警察局指揮中心
      受理110 報案紀錄單所記載報案時間為同日上午零時36分
      許，被告蔡仁偉自無可能與被告蔡慶周共同至被害人陳盈
      妃住處等語。然證人即警員劉進偉、黃賢隆、胡振銘各於
      原審審理中均結證稱其等據報到場後，現場有被告蔡慶周
      、蔡仁偉及陳盈妃、倪漢章等語（見原審易字卷第55、59
      、133 頁），被告蔡仁偉於偵查中亦陳稱其打完倪漢章後
      警察就來了等語（見偵查卷2 第13頁）；是被告蔡仁偉係
      於警員到場前即已到達被害人陳盈妃住處一節，即可認定
      。另參以高雄市政府警察局指揮中心受理110 報案紀錄單
      所記載報案時間為97年5 月21日上午零時36分許，而被害
      人陳盈妃係於97年5 月21日上午1 時6 分許至國軍高雄總
      醫院急診，此有高雄市政府警察局指揮中心受理110 報案
      紀錄單及國軍高雄總醫院陳盈妃急診病歷在卷足憑（見本
      院卷第55頁、原審易字卷第120 頁），倘如被告蔡仁偉辯
      護人所辯稱被告蔡仁偉係於97年5 月21日上午零時50分許
      之後始到達被害人陳盈妃住處，而依上述，警員到達時間
      復在被告蔡仁偉到達之後，且警員到場之後猶需先控制現
      場狀況，之後被害人陳盈妃始能前往就醫，衡情，被害人
      陳盈妃顯然無法於同日上午1 時6 分許即到達國軍高雄總
      醫院掛號急診。是被告蔡仁偉辯護人所辯稱被告蔡仁偉係
      於97年5 月21日上午零時50分許之後始到達被害人陳盈妃
      住處一節，即無可採，而高雄市政府警察局指揮中心受理
      110 報案紀錄單所記載警員到達被害人陳盈妃住處之時間
      係97年5 月21日上午零時43分許，則較屬可採。因此，被
      告蔡仁偉既於97年5 月21日上午零時43分許之前即已到達
      被害人陳盈妃住處，被告蔡慶周即無可能於97年5 月21日
      上午零時50分許猶使用0000000000號行動電話撥打被告蔡
      仁偉使用之0000000000號行動電話聯絡到場，至被告蔡仁
      偉使用之0000000000號行動電話通聯紀錄所示時間應屬不
      同計時器所造成時間誤差，自無從據以作為有利被告蔡仁
      偉之認定。從而，證人即被害人陳盈妃、證人倪漢章、江
      劉昭瑩證述被告蔡慶周、蔡仁偉係同至被害人陳盈妃住處
      ，應可信與事實相符，堪以採取。
    (三)被告蔡慶周雖又辯稱未持警棍打破被害人陳盈妃住處大門
      玻璃及毆打陳盈妃等語，被告蔡慶周辯護人亦辯護稱依證
      人即被害人陳盈妃證稱被告蔡慶周係持金色鐵棍，而證人
      江劉昭瑩則證稱係見白白的棍子，2 人證述已有不符，且
      扣案警棍係被害人陳盈妃所提出，不能證明係被告蔡慶周
      、蔡仁偉所持有等語。然證人即被害人陳盈妃、證人倪漢
      章均已結證稱被告蔡慶周有持警棍毀損大門玻璃及毆打被
      害人陳盈妃等語明確，且證人江劉昭瑩亦結證稱見被告蔡
      慶周、蔡仁偉共同至被害人陳盈妃住處，其中一人持白白
      棍子打破大門玻璃後進入被害人陳盈妃住處等語，有如前
      述。至證人江劉昭瑩所證述「白白棍子」雖與扣案白鐵製
      警棍不同，然證人江劉昭瑩於原審審理中結證稱其原係適
      於被害人陳盈妃住處附近擺攤，正準備收攤返家，偶然回
      頭看見被告2 人，當時其與被告2 人距離不到10公尺等語
      （見原審易字卷第79－81頁），衡諸每個人就事物之描述
      本即有能力、詳略或妥適程度之差別，參以被告2 人至被
      害人陳盈妃住處之時間為上午零時許之深夜，光線即非甚
      充足，且證人江劉昭瑩係於相距約10公尺遠偶然看見被告
      2 人至被害人陳盈妃住處，而白鐵製警棍之顏色及形狀，
      於遠距離及夜間不良光線下驟看呈現白白棍子狀，並不違
      常情，尚不因證人江劉昭瑩未能明確證述係鐵製警棍，即
      認證人江劉昭瑩之證述不可採。況參諸被害人陳盈妃住處
      之大門玻璃破裂，被害人陳盈妃之腦部近頭頂處有3 公分
      撕裂傷，倘依被告蔡慶周所辯稱係與漢章扭打之際，不慎
      推倒被害人陳盈妃及打破大門玻璃之情節，顯然不可能造
      成大門玻璃破裂及被害人陳盈妃腦部近頭頂處有3 公分撕
      裂傷，被告蔡慶周所辯乃無可取，反之，應以證人即被害
      人陳盈妃、倪漢章、江劉昭瑩之證述較為可信。再依證人
      被害人陳盈妃於原審審理中結證稱被告蔡慶周遭警員帶入
      警車後，其當場將警棍交予警員等語（見原審易字卷第66
      頁），證人即警員朱益鋒於原審審理中亦結證稱：「……
      我在5 月21日沒有勤務，但是隔一、兩天我來上班時，知
      道這件傷害案，並且有看到同仁在把玩一支警棍。那支警
      棍不是我們的制式裝備，而是舊式有彈簧、伸縮性的警棍
      。我因好奇問同仁，同仁說那是傷害案的證物，是當天陳
      盈妃拿給他的。」、「（問：向你陳述說該支警棍是案發
      當天陳盈妃拿給他的那位同仁，是何人？）應該是案發當
      天有到場的員警，是胡振銘。我說陳盈妃是我管區的民眾
      ，可否交給我再交還她。」、「當時當天有到場的同仁在
      討論這件事，拿著警棍在討論的時候，我請他們先交給我
      保管。我不是直接交還陳盈妃。我是交給倪漢章，請倪漢
      章先保管著，因為不曉得之後會不會有人提出告訴。因為
      倪漢章跟這件事有關係。而且胡振銘當時到任不久，我怕
      他保管不周，所以交給比較有經驗的倪漢章。」、「因為
      陳盈妃住在我管區，而且胡振銘到任不久，較無經驗，怕
      他保管不周。我才交給倪漢章。」、「我的主觀無法確認
      是否是證物。我只知道那是很重要的東西或者是證物。所
      以我才請當天到場的警員交給我。這個東西是否是證物，
      並不是我可以判斷的。」等語（見原審易字卷第163 －17
      1 頁），足佐扣案警棍確係在被害人陳盈妃住處由警員當
      場取回後再因故交付證人朱益鋒，再由證人朱益鋒交付倪
      漢章、被害人陳盈妃於告訴後提出作為證據。至證人即警
      員劉進偉、黃賢隆、胡振銘於原審審理中固均結證稱其無
      印象當場有扣得警棍1 枝等語（見原審易字卷第55－60
      、246 －256 頁），但證人即警員劉進偉、黃賢隆、胡振
      銘之證述既與證人即被害人陳盈妃、倪漢章、江劉昭瑩、
      朱益鋒之證述不符，且衡諸證人即警員劉進偉、黃賢隆、
      胡振銘或因業務繁忙致未能記得曾扣得警棍1 枝，但證人
      即警員朱益鋒既證稱案發後在警局見該警棍並交予被害人
      陳盈妃，證人即警員劉進偉、黃賢隆、胡振銘之證述自難
      據其等證述作有利被告2 人之認定。
    綜上所述，被告蔡慶周、蔡仁偉共同持警棍毀損被害人陳盈
    妃住處大門玻璃及無故侵入被害人陳盈妃住宅之犯行，被告
    蔡慶周傷害被害人陳盈妃之犯行，均事證明確，堪以認定。
三、核被告蔡慶周、蔡仁偉所為，均係犯刑法第354 條毀損他人
    物品罪、同法第306 條第1 項侵入住宅罪、同法第277 條第
    1 項傷害罪。被告2 人就上開3 罪，彼此間有犯意聯絡及行
    為分擔，均應論以共同正犯。又被告蔡慶周先後持扣案警棍
    敲擊被害人陳盈妃頭部及以手拉扯被害人陳盈妃致成傷，其
    係於密切接近之時間及同地實施，侵害同一法益，各行為之
    獨立性極為薄弱，應視為數個舉動之接續施行，合為包括之
    一行為予以評價，屬接續犯。再被告2 人毀損被害人陳盈妃
    住處大門玻璃後隨即侵入被害人陳盈妃住宅，應屬一行為同
    時觸犯2 罪名，為想像競合犯，應從重論以毀損他人物品罪
    。被告蔡慶周、蔡仁偉所犯毀損他人物品罪及傷害罪，各係
    犯意各別，行為互殊，侵害法益有別，均應分論併罰。
四、原審據以論處被告2 人罪刑，固非無見。惟查，被告2 人係
    於97年5 月21日上午零時36分許，推由被告蔡慶周持警棍打
    破被害人陳盈妃住處大門玻璃後，被告2 人共同無故侵入被
    害人陳盈妃住處，已如前述，原審判決認被告蔡慶周係於97
    年5 月21日上午零時50分許在被害人陳盈妃住處外，見被害
    人陳盈妃與倪漢章同在屋內，被告蔡慶周遂打電話聯絡被告
    蔡仁偉到場，俟被告蔡仁偉到場後，被告2 人始打破被害人
    陳盈妃住處大門玻璃後無故侵入，尚屬有誤。被告2 人上訴
    意旨否認犯罪，指摘原判決不當，雖無理由，惟原判決既有
    上可議之處，仍應由本院將原判決撤銷改判。爰審酌被告2
    人持堅硬之警棍毀損被害人陳盈妃住處大門玻璃，且未經被
    害人陳盈妃同意共同侵入其住宅，被告蔡慶周更持警棍毆打
    及以手拉扯被害人陳盈妃，造成被害人陳盈妃受撕裂傷、瘀
    傷等傷害，且迄今未賠償被害人陳盈妃達成和解，犯後態度
    難認良好，另被告蔡慶周未經邀約即夜訪被害人陳盈妃住處
    ，復適見倪漢章亦在被害人陳盈妃住處，竟無故起意侵入被
    害人陳盈妃住宅及傷害，復聯絡其子即被告蔡仁偉共同助力
    ，致被告蔡仁偉觸犯刑章，有失為人父之責，被告蔡仁偉則
    係聽從其父即被告蔡慶周之指示而參與本件犯行，而被害人
    陳盈妃之傷勢非甚嚴重等一切情狀，各量處如主文所示之刑
    ，並諭知易科罰金之折算標準，併各定其應執行刑及諭知易
    科罰金之折算標準。至扣案警棍1 枝及未扣案安全帽1 頂固
    各係被告蔡慶周、蔡仁偉持以犯罪所用之物，惟被告2 人既
    否認扣案警棍為其等所有，復無證據證明扣案警棍1 枝及未
    扣案安全帽1 頂係被告2 人所有之物，故不予宣告沒收，併
    此敘明。
據上論結，應依刑事訴訟法第369 條第1 項前段、第364 條、第
299 條第1 項前段，刑法第28條、第354 條、第306 條第1 項、
第277 條第1 項、第55條、第41條第1 項前段、第51條第5 款，
刑法施行法第1 條之1 ，判決如主文。
本案經檢察官方娜蓉到庭執行職務。
中    華    民    國  100     年    11    月    17    日
                    刑事第八庭  審判長法  官  李炫德
                                      法  官  徐美麗
                                      法  官  郭玫利
以上正本證明與原本無異。
不得上訴。
中    華    民    國  100     年    11    月    17    日
                                      書記官  梁美姿
附錄本件判決論罪科刑法條
中華民國刑法第306條第1項：
無故侵入他人住宅、建築物或附連圍繞之土地或船艦者，處1 年
以下有期徒刑、拘役或3 百元以下罰金。
中華民國刑法第354條：
毀棄、損壞前二條以外之他人之物或致令不堪用，足以生損害於
公眾或他人者，處2 年以下有期徒刑、拘役或5 百元以下罰金。
中華民國刑法第277條第1項：
傷害人之身體或健康者，處3 年以下有期徒刑、拘役或1 千元以
下罰金。